【裁判字號】    92,交訴,47
【裁判日期】    920620
【裁判案由】    公共危險
【裁判全文】
臺灣臺北地方法院刑事判決                          九十二年度交訴字第四七號
    公  訴  人  臺灣臺北地方法院檢察署檢察官
    被      告  甲○○
右列被告因公共危險案件，經檢察官聲請簡易判決處刑（九十二年度調偵字第六三號
），本院新店簡易庭認不宜適用簡易判決處刑，改依通常程序，本院判決如左：
    主  文
甲○○服用酒類，不能安全駕駛動力交通工具而駕駛，處罰金壹萬元，如易服勞役以
佰元折算壹日。
甲○○駕駛動力交通工具肇事，致人受傷而逃逸，處有期徒刑陸月，如易科罰金以
佰元折算壹日。緩刑貳年。
    事  實
一、甲○○於民國九十一年五月十日二十一時許，在台北市○○路某處飲用酒類，已
    達不能安全駕駛動力交通工具之程度後，仍駕駛車號六Ｇ－七０一０號自用小客
    車，沿台北縣新店市○○路由東往西方向行駛，於同日二十三時四十五分許，途
    經中正路口與民族路口時，與周志雄所騎乘、車號為ＡＮＶ－一一六號之重型機
    車發生擦撞，致周志雄倒地受有頭部外傷、腰部、右膝部、右手肘挫擦傷等傷害
    後（過失傷害部分未據周志雄告訴）。詎甲○○明知其已駕駛動力交通工具肇事
    ，卻未下車查看處理，竟駕車沿中正路由東往西方向繼續行駛而逃逸，且於同日
    二十三時五十分許，行經台北縣新店市○○路與北新路口時，再與沿北新路南往
    北方向行駛、由丙○○所騎乘、後搭載乙○○之車號ＢＤＧ－二一八號機車發生
    擦撞，致丙○○及乙○○倒地，丙○○因而受有頭部外傷、多處挫傷並擦傷等之
    傷害，乙○○因而受有右小腿脛骨、腓骨骨折之傷害（過失傷害部分均據丙○○
    、乙○○撤回告訴，已另為不起訴處分）。嗣於台北縣新店市○○路口與北新路
    口，遭警查獲上情，並測試甲○○吐氣所含之酒精濃度為每公升零點六二毫克。
二、案經台北縣警察局新店分局報請台灣台北地方法院檢察署檢察官聲請簡易判決處
    刑。
    理  由
一、右開有關醉態駕駛之事實，均業據被告甲○○坦承不諱，且有刑法第一百八十五
    條之三案件測試觀察記錄表、汽車駕駛人酒後生理協調平衡檢測紀錄卡、酒精濃
    度測試表、台北縣警察局舉發違反道路交通管理事件通知單（北縣警交字第Ｃ0
    000000、Ｃ00000000號）等在卷可稽。按刑法第一百八十五條之
    三所規定服用酒類，不能安全駕駛動力交通工具而駕駛者，應負刑事責任，揆其
    立法目的本在藉抽象危險犯之犯罪構成要件，以嚇阻酒後駕車者對道路交通安全
    之危害。而所謂不能安全駕駛之認定，並無一定之數值可供界定，而係由法院以
    一般社會通念之客觀標準，足生公共危險時即足。經查，目前行政機關所取締酒
    後駕車之參考標準，係依法務部於八十八年五月十日邀集司法院刑事廳、交通部
    、行政院衛生署、內政部警政署及中央警察大學等機關開會，所為凡呼氣酒精濃
    度逾每公升含０．五五毫克時，即屬不能安全駕駛之決議，上開會議決議本身固
    僅屬檢警取締酒後駕車之參考，尚無拘束法院之效力，惟以上開會議決議所採之
    標準，係參考美國、德國及日本等國家所進行之酒精濃度與精神狀態之測試實驗
    ，亦即，各項實驗均發現凡呼氣中酒精濃度達每公升０．五五毫克時，就人之生
    理方面，已產生視覺反應遲鈍、影像不能集中、同時不能看清前方路況及車旁照
    後鏡等狀況，及駕駛能力已受有影響、肇事率已為一般正常人之十倍之事實，則
    以呼氣中酒精濃度逾每公升０．五五毫克作為判定駕駛人能否安全駕駛之標準，
    係有科學上之證明，而得為本院判斷之依據；次查，行為人飲酒後如其呼氣酒精
    濃度達於每公升０．五毫克時，即有反應較慢、感覺減低並影響駕駛中度之中毒
    症狀，此有行政院國軍退除役官兵輔導委員會台北榮民總醫院八十八年八月五日
    （八八）北總內字第二六八六八號函一紙附本院卷可稽，且行為人飲酒後其呼氣
    中酒精濃度如已達於每公升０．五五毫克，其肇事率為一般未飲酒者之十倍，此
    亦有中央警察大學交通學系暨交通管理研究所教授蔡志中之研究報告一紙附本院
    卷可憑，故被告經警測試其呼氣酒精成份為０．六二毫克，依照前述說明，當已
    達到服用酒類後不能安全駕駛動力交通工具之狀態；況被告為警查獲時有說話含
    糊不清之情形，且經測試，被告亦在「直線步行十公尺後令其迴轉走回原地」、
    「雙腿併攏，兩手緊貼大腿，將一腳向上抬高離地十五公分，並停止不動三十秒
    」、「雙腳併攏，雙手向前平伸，閉眼，輪流使用左手、右手的食指指尖觸摸鼻
    尖」、「閉雙眼，三十秒內朗誦阿拉伯數字由一００一、一００二... 」等三項
    測試內容上無法及格，分別有刑法第一百八十五條之三案件測試觀察紀錄表、汽
    車駕駛人酒後生理協調平衡檢測紀錄卡在卷可考，被告安全駕駛動力交通工具之
    能力，顯然已深受其血液中酒精濃度之影響，則被告於飲用酒類後不能安全駕駛
    動力交通工具而駕駛之事實，已足認定。次查，右開有關肇事逃逸部分之事實，
    亦據被告坦承不諱，核與被害人周志雄於警詢、偵訊時指述相符，並有天主教耕
    莘醫院診斷證明書、道路交通事故調查報告表、補充資料表、照片等附卷可參，
    則被告於肇事致被害人周志雄受傷後，明知已發生交通事故，仍未予救護且由現
    場逃逸之犯行，亦足認定。
二、核被告所為，係犯刑法第一百八十五條之三醉態駕駛罪、第一百八十五條之四肇
    事逃逸罪。被告所犯二罪間，犯意各別，行為互殊，應予分論併罰。爰審酌被告
    之智識程度、呼氣中酒精含量、被害人周志明受有頭部外傷、腰部、右膝部、右
    手肘挫擦傷等傷害、被害人丙○○頭部外傷、多處挫傷並擦傷等傷害、被害人乙○○受有右小腿脛骨、腓骨骨折等傷害、被告犯後能坦承不諱、並與被害人周志
    明、丙○○、乙○○均達成和解等情，分別量處如主文第一項、第二項所示之刑
    ，並就罰金部分，依刑法第四十二條第二項諭知易服勞役之折算標準，就有期徒
    刑部分，依刑法第四十一條第一項前段諭知易科罰金之折算標準。末審酌被告未
    曾受有期徒刑以上刑之宣告，有台灣高等法院被告全國前案紀錄表在卷可稽，乃
    因一時短於思慮而觸犯肇事逃逸部分罪行且事後已坦承犯行，深具悔意，經此刑
    之宣告後，應知警惕而無再犯之虞，並為避免短期自由刑所可能造成之弊端，本
    院認被告此部份罪行所受宣告有期徒刑部分，以暫不執行其刑為當，是併予宣告
    如主文第二項所示之緩刑，以啟自新；惟就被告酒醉駕車犯行部分，則因處以如
    主文第一項所示罰金原則上並無短期自由刑之弊端，且審酌被告無視於近來政府
    一再宣導不得酒後駕車、輕視人命之心態，認不應亦予緩刑，以為警惕，併此敘
    明。
據上論斷，依刑事訴訟法第四百五十二條、第二百九十九條第一項前段，刑法第一百
八十五條之三、第一百八十五條之四、第四十一條第一項前段、第四十二條第二項、
第七十四條第一款，罰金罰鍰提高標準條例第二條，判決如主文。
本案經檢察官楊朝森到庭執行職務
中      華      民      國    九十二    年      六      月     二十     日
                                    臺灣臺北地方法院交通法庭
                                        法  官  林鴻達
右正本證明與原本無異。
如不服本判決，應於判決送達後十日內，向本院提出上訴狀。
                                        書記官  石幸代
中      華      民      國    九十二    年      六      月     二十     日
附錄本案論罪科刑法條全文：
中華民國刑法第一百八十五條之三
服用毒品、麻醉藥品、酒類或其他相類之物，不能安全駕駛動力交通工具
而駕駛者，處一年以下有期徒刑、拘役或三萬元以下罰金。
中華民國刑法第一百八十五條之四
駕駛動力交通工具肇事，致人死傷而逃逸者，處六月以上五年以下有期徒
刑。


司法院資訊處製作；財團法人民間司法改革基金會備份。
